臺灣基隆地方法院刑事判決　　　　　　　　　　　　　九十一年度易字第一六三號
　　公　訴　人　臺灣基隆地方法院檢察署檢察官
　　被　　　告　乙○○
　　　　　　　　丙○○
右列被告因竊盜案件，經檢察官提起公訴( 九十一年度偵字第一一三八號 )，本院判
決如左：
    主      文
乙○○、丙○○共同竊盜，均累犯，各處有期徒刑拾月。
    事      實
一、乙○○曾犯妨害公務、竊盜等前科，民國八十七年間，另犯竊盜罪，經台灣高等
    法院判處有期徒刑六月確定，於八十九年十二月三日執行完畢；丙○○曾犯妨害
    自由、違反麻醉葯品等前科，八十七年間另犯脫逃未遂、妨害自由、違反麻醉葯
    品管制條例等罪，經本院判處有期徒刑三月、七月及十月，並經定執行刑為一年
    六月，於九十年三月二十七日執行完畢。均不知悔改，復共同意圖為自己不法之
    所有，於九十一年三月十六日凌晨一時四十八許，在台北市大安區○○○路○段
    一七七號前，見車牌號碼３Ｃ─２０５３號自用小客車（車主為鄭秦基，駕車者
    為其子甲○○）停於該處未將車鎖取出且未熄火，且車內無人（當時甲○○下車
    至誠泰銀行自動櫃員機提款），即由乙○○下手竊取該部自用小客車，丙○○則
    在旁把風接應，得手後留供二人輪流使用，嗣於九十一年三月十八日晚間八時三
    十分許，丙○○駕駛該車在基隆市○○路三十六巷十二弄口處為警查獲，並由甲○○取回上述失竊之自用小客車。
二、案經基隆市警察局第二分局移送臺灣基隆地方法院檢察署檢察官偵查起訴。
    理      由
一、前揭事實，訊據被告乙○○雖否認有參與竊車之犯行，被告丙○○則供稱，係由
    其自己單獨一人騎機車到前述地點竊取該車云云。惟查：
    (一)前揭竊盜事實，不但已據被告乙○○於九十一年三月十九日檢察官初訊時供承
      ：「是有一天我們二人（指與被告丙○○）騎我哥哥機車六三六號光陽牌深藍
      色機車到台北市○○○路那邊，看到提款機前有輛汽車，而有一個人在領錢，
      他（指被告丙○○）問我敢不敢去偷。我戴全罩式金黃色安全帽，丙○○戴半
      罩式黑色安全帽。我們看到該車沒有熄火我就下車去偷。........」；被告丙○○於九十一年四月十九日檢察官偵查中供承：「我承認車是我們一起偷的，
      因為我也有在現場看他偷」各等語在卷，並經被害人甲○○於警訊及本院審理
      時供證被竊情節至詳。
    (二)至被告乙○○嗣後雖一再否認有偕同被告丙○○共騎機車在前揭現場由其下手
      竊車之事實，然查該車被竊當時，在距現場約四、五百公尺誠泰銀行自動櫃員
      機提款之被害人甲○○，曾看到竊車之人頭戴全罩式安全帽等情，既揭甲○○
      在本院審理時供證至明，而被告乙○○於竊車當時確係頭戴全罩式安全安全帽
      ，亦據其於檢察官偵查中供述在卷，有如前述，另被告丙○○於本院九十一年
      五月十五日調查時亦供：「（竊車時）我是戴半罩式（安全帽），他（指被告
      乙○○）是全罩式（安全帽）」等語，是不論就被害人所述或被告二人所供，
      下手竊車之人當時頭部之穿戴，均核相符合，足證當時下手竊車者確為被告乙○○而被告丙○○，至為灼然。且被告丙○○於檢察官偵查中之九十一年四月
      十日亦曾一度具狀謂該車係由其單獨竊取，與被告乙○○無關，嗣於同年月十
      九日檢察官偵查中又稱，因為他（指被告乙○○）說他身體不好，希望我幫他
      頂罪云云，供詞反覆，參酌前述證據，均足證明被告丙○○審理中所為該車係
      由其單獨竊取之供詞，無非意在迴護被告乙○○，自無可取。
    (三)被告二人除於檢察官偵查中供認共同竊車，有如前述外，且被告二人於竊得該
      車後之當日凌晨五時許，即由被告乙○○駕駛該車與被告丙○○同至淡水、樹
      林等地向朋友借錢，當日上午十時又返基隆搭載被告丙○○之女友袁邑君至陽
      明山馬槽洗溫泉，之後被告乙○○即將車交與被告丙○○使用，迄至九十一年
      三月十八日上午八時三十分，為警查獲為止等各情，亦分據被告二人及袁邑君
      或於警訊或於偵審中分別供述甚詳，被告二人於竊得該車後既又有共同或輪流
      使用該車，之情事，凡此亦足佐證被告二人事前有犯意之聯絡，並有行為之分
      擔（由被告乙○○下手竊車、被告丙○○則在現場把風）。
二、綜上所述，被告乙○○否認竊盜及被告丙○○所為係由其單獨竊車之供詞，均無
    可採，被告二人犯罪事證至為明確，彼等犯行均堪認定，自應依法論科。
三、核被告二人所為係犯刑法第三百二十條第一項之竊盜罪，被告二人間有犯意之聯
    絡及行為之分擔，應論以共同正犯。又被告二人均犯有事實欄所述之罪，經判處
    罪刑確定，並分別八十九年十二月三日及九十年三月二十七日執行完畢，為被告
    二人所足認，並有台灣高等法院被告全國前案紀錄表足稽，彼等於五年內又犯本
    件有期徒刑以上之罪，為累犯，各應依刑法第四十七條之規定加重其刑。至被告
    乙○○之母張金枝於檢察官偵查中固曾具狀陳稱，被告乙○○曾患有葯物性精神
    病，請求查明被告乙○○犯罪當時之精神狀況，經本院函請財團法人長庚紀念醫
    院基隆分院鑑定結果，據覆略以：「陳員一般的精神狀態顯示具有邊緣智能障礙
    的問題，對外界事物之知覺、理會與判斷力『略為』低於一般常人之水準。參酌
    精神醫學教授林憲所提出之『精神鑑定醫師對於被鑑定人刑責能力程度之判定標
    準』，邊緣智能障礙之心智能功能並非『顯著』低於一般常人之水準，而未達鑑
    定醫師建議法院判定『精神耗弱』之程度，即使屬於輕度智能障礙，在未合併『
    心因性反應』、『明顯身體困倦及心理壓力』、『極重度缺乏社會性及人際關係
    不良且情緒控制不良者』，亦未屬『精神耗弱』之建議程度」。「因此陳員在三
    月十六日之精神狀況，假如沒有吸食安非他命，是有相當高的可能性，維持其一
    般正常的狀態。同時鑑定中，陳員並未提供任何於三月十六日期間的相關生活內
    容，經驗記憶或異常行為，因此並無任何資料與證據支持陳員在三月十六日當日
    精神有所異常」，有該醫院九十一年八月二日（九一）長庚院基字第二一一八號
    函附卷足按，佐以被告丙○○於檢察官偵查中所供：「陳（建五）偷車時精神狀
    況良好」，於本院調查時所供：「問：當天晚上，你們有吸食安非他命或其他毒
    品？）我沒有，但我看出來乙○○並沒有吸食，他形狀，精神看起來都很好」等
    語及前述被告二人於竊得該車之當日凌晨五時許，即駕駛汽車前經淡水、樹林等
    地向友人借錢（僅距竊車時之凌晨一時四十八分許三小時有餘）各等情以觀，則
    被告乙○○於竊車之際之精神狀況未達於「精神耗弱」或「精神喪失」之程度，
    殆可認定，自無刑法十八條之適用問題，應予明。
四、審酌被告二人均有多次前科，足徵素行不端，及其犯罪動機、手段，所生之損害
    及犯後或飾詞圖卸或掩飾共同被告罪行，未見悔意各情分別量處如主文所示之之
刑，用示懲儆。
五、公訴人另以被告丙○○自九十一年六月八日起至同月三十日止，先後多次在基隆
    市○○街三０三巷八號前等多處，竊取被害人許嘉玲、劉濬嘉、蕭進財、朱孝璋
    、王元龍等人所有之機車，並用以騎乘先後在基隆市碧砂漁港等處下手搶奪被害
    人楊連嬌、黃月桂、郭王勉、劉佳慧、羅秀華、張美芳等人財物，因認此部分所
    犯竊盜罪與搶奪罪，與前揭成罪之竊盜罪有連續犯或牽連犯之關係，移送併辦，
    惟查移請併辦之竊盜機車部分距前述被告丙○○與被告乙○○共同竊盜汽車部分
    ，其時間不但已近三月，且據被告丙○○先後於本院調查、審理時三次所為供述
    ：「我是為了行搶而臨時起意去偷機車的」、「那個部分（按指與被告乙○○共
    同竊盜前揭汽車部分）與我後來犯行是沒有關係的，併辦部分，偷機車是因為我
    女友懷孕四、五個月要去墮胎，但是沒有錢，所以才偷來準備要騎去搶奪用的」
    、「起訴部分我承認（按指竊盜汽車部分）。但是併辦部分我是另行起意，因為
    當時犯了起訴這件以後過了三、四個月我才又因為我的女友懷孕要墮胎再起意去
    偷機車、搶奪的」各等語，均足見移請併辦之竊盜機車部分係被告丙○○與被告
    乙○○共於共同竊盜汽車後，被告丙○○發現其女友懷孕，要去墮胎，因欲錢始
    另行起意竊盜機車用以行搶，則竊盜機車部分顯與前揭竊盜汽車部分，並無基於
    概括之竊盜犯意可言，併辦部分之竊盜罪既與前揭成罪之竊盜罪部分無連續犯之
    關係，則搶奪罪部分，更不生牽連關係，本院自無從併予審理，合併明。
據上論斷，應依刑事訴訟法第二百九十九條第一項前段，刑法第二十八條、第三百二
十條第一項、第四十七條、罰金罰鍰提高標準條例第一條前段判決如主文。
本案經檢察官熊南彰到庭執行職務。
中      華      民      國      九十一      年     九     月     四     日
                                  臺灣基隆地方法院刑事第一庭
                                          法  官  洪  政  雄
右正本證明與原本無異。
對於本件判決如有不服，應於收受送達後十日內，向本院提出上訴狀，上訴於臺灣高
等法院，並按他造當事人之人數附具繕本。
                                          書記官  曾  繼  藩
中      華      民      國      九十一      年     九     月     九     日
附錄論罪法條
刑法第三百二十條第一項：
意圖為自己或第三人不法之所有，而竊取他人之動產者，為竊盜罪，處五年以下有期
徒刑、拘役或五百元以下罰金。
